【裁判字號】    95,上易,393
【裁判日期】    950725
【裁判案由】    脫逃
【裁判全文】
臺灣高等法院高雄分院刑事判決         95年度上易字第393號
上  訴  人  臺灣高雄地方法院檢察署檢察官
被      告  丙○○
上列上訴人因被告脫逃案件，不服臺灣高雄地方法院95年度易字
第474 號中華民國95年5 月10日第一審判決（起訴案號：臺灣高
雄地方法院檢察署95年度偵字第1249號），提起上訴，本院判決
如下：
     主  文
原判決撤銷。
丙○○犯脫逃罪，處有期徒刑肆月，如易科罰金，以佰元折算
壹日。
     事  實
一、丙○○素行不良，曾有違反麻醉藥品管理條例、違反槍砲彈
    藥刀械管制條例及竊盜罪等前科，執行完畢後，仍不知安分
    （不構成累犯），於民國（下同）94年10月31日下午3 時30
    分許，在高雄縣甲仙鄉○○村○○路29號乙○○經營之肉圓
    店，酒後因言語衝突細故，與乙○○發生爭吵，先將裝有1
    個肉圓之碗往地上擲毀，經乙○○罵其「垃圾」，丙○○不
    悅，又將該肉圓店之手推車、垃圾桶砸毀，與該肉圓店相距
    約僅20公尺之高雄縣政府警察局旗山分局甲仙分駐所獲報，
    乃由警員甲○○前往處理，洪員將現場毀損情形拍照後欲將
    丙○○帶回分駐所處理時，丙○○即持店內鐵椅向洪員丟擲
    及以嘴巴咬傷洪員，並以持刀作勢砍殺等強暴方法，妨害警
    員執行公務（丙○○涉犯傷害、妨害公務、毀損部分，業經
    原審法院判處傷害罪有期徒刑4 月及毀損罪拘役40日確定）
    ，嗣經該所警員丁○○到場支援，謝員即以右手腕穿入丙○○左腋下抓住其手腕之方式予以逮捕，並欲帶回對街之甲仙
    分駐所製作詢問筆錄，於行至馬路中央時，丙○○聽見有多
    名年輕人追來之喧嘩聲，即甩開謝員之手腕脫逃，最後警員
    循線於同日下午6 時許，在高雄縣甲仙鄉○○村○○路57號
    「健康保養廠」內將丙○○逮獲。
二、案經台灣高雄地方法院檢察署檢察官簽分偵查起訴。
     理  由
一、按被告以外之人於審判外之言詞或書面陳述，屬傳聞證據，
    依刑事訴訟法第159 條第1 項規定，原則上固無證據能力，
    然該審判外之陳述依同法第159 條之1 至之4 等4 條之規定
    ，例外亦得認為有證據能力，又審判外之陳述，雖不符刑事
    訴訟法第159 條之1 至4 等4 條規定，而經當事人於審判程
    序同意作為證據，法院審酌該言詞陳述或書面陳述作成時之
    情況，認為適當者，亦得為證據，同法第159 條之5 亦定有
    明文。本案證人乙○○於警詢中所為之陳述，以及高雄縣政
    府警察局旗山分局甲仙分駐所警員甲○○所製作之職務報告
    ，雖分別為被告以外之人於審判外之言詞及書面陳述，然被
    告丙○○於本院審理時已同意得作為證據，自應認該等證詞
    及書面報告具有證據能力。
二、訊據被告丙○○對其於砸毀乙○○肉圓攤推車等物及毆傷甲○○警員後，為到場支援之警員丁○○以前揭方式將其逮捕
    ，然於被帶回甲仙分駐所途中，突甩開丁○○手腕離去之事
    實，已坦白承認，核與證人乙○○於警詢時之陳述及證人丁○○於本院審理時經具結後證述之情節相符，並經警員甲○○製作職務報告載述甚詳，堪認被告確有於為警逮捕後脫逃
    之事實。又被告於砸毀乙○○之肉圓攤後，警員甲○○前來
    處理時，即對甲○○施暴，妨害其執行公務，自屬犯罪現行
    犯，則前來支援之警員丁○○當場以手腕予以制服，並將之
    帶回分駐所，自屬合法逮捕，應無可疑。被告於原審審理時
    辯稱：伊並未為警逮捕，伊只是拒捕逃逸等語，與實情不符
    。被告於本院審理時又翻異前詞，辯稱：伊被警員丁○○抓
    住手腕帶回分駐所途中，因後面有多名年輕人跑來，伊怕被
    毆打，始甩開謝員之手逃逸，伊並無脫免逮捕之意思云云。
    然查，當時被告既為警員丁○○逮捕，正帶回分駐所途中，
    其身旁已有警員護著，當不容他人肆意毆打被告，且被告果
    係恐被他人追打而甩開警員丁○○之手腕，然甲仙分駐所就
    在幾步遠之前方，可謂近在咫尺，被告於甩開警員手腕後，
    儘可奔入分駐所以求保護，詎被告不此之為，竟不理會警員
    之追喊，逕自逃逸後，直至同日下午6 時時始被警方循線逮
    獲，謂無脫逃之意思，孰能置信，所辯要係卸責之詞，不足
    採信。
三、核被告所為，係犯刑法第161 條第1 項之脫逃罪，原審未予
    詳察。遽認被告當時並未被警員逮捕，與脫逃罪之構成要件
    不符，而為無罪之判決，顯有未洽。檢察官上訴旨摘原判決
    不當，非無理由，應由本院將原判決撤銷，審酌被告素行不
    良，酒後使性鬧事，砸毀店家財物及毆傷警員後，經警逮捕
    猶乘隙脫逃，藐視公權力，已不再對其有甩開丁○○警員手
    腕之情爭辯，尚有悔意等一切情狀，爰予科處有期徒刑肆月
    ，並諭知易科罰金之折算標準。又94年2月2日修正公布之刑
    法，已於被告行為後之95年7月1日施行，修正前之刑法第41
    條第1項前段規定：「犯最重本刑為5年以下有期徒刑以下之
    刑之罪，而受6 個月以下有期徒刑或拘役之宣告，因身體、
    教育、職業、家庭關係或其他正當事由，執行顯有困難者，
    得以1元以上3元以下折算1日，易科罰金。」而易科罰金之
    折算標準，修正前罰金罰鍰提高標準條例第2條前段（現已
    刪除）規定，就其原定數額提高為1百倍折算1日，經折算為
    新台幣後，應以新台幣900元折算為1日，惟修正後之刑法第
    41條第1項前段則規定：「犯最重本刑為5年以下有期徒刑以
    下之刑之罪，而受6 個月以下有期徒刑或拘役之宣告者，得
    以新台幣1,000元、2,000元或3,000元折算1日，易科罰金。
    」比較修正前後之易科罰金折算標準，以修正前之規定較有
    利於被告，應依刑法第2條第1項前段，適用修正前刑法第41
    條第1項前段規定，定其折算標準。
據上論斷，應依刑事訴訟法第369 條第1 項前段、第364 條、第
299條第1項前段，刑法第161條第1項，修正前刑法第41條第1項
前段，罰金罰鍰提高標準條例第2條，判決如主文。
本案經檢察官陳宗吟到庭執行職務。
中    華    民    國    95    年    7     月    25    日
                  刑事第四庭    審判長法  官  蕭權閔
                                      法  官  黃蕙芳
                                      法  官  陳吉雄
以上正本證明與原本無異。
本件判決不得上訴。
中    華    民    國    95    年    7     月    27    日
                                書   記   官  梁美姿
附錄本判決論罪科刑法條：
刑法第161條第1項
（脫逃罪）
依法逮捕、拘禁之人脫逃者，處 1 年以下有期徒刑。


司法院資訊處製作；財團法人民間司法改革基金會備份。
